臺灣屏東地方法院刑事判決　　　　　　　　　　　　　九十三年度訴字第六四九號
　　公　訴　人　臺灣屏東地方法院檢察署檢察官
　　被　　　告　甲○○　男　二.
右列被告因違反毒品危害防制條例案件，經檢察官提起公訴（九十三年度毒偵字第一
○六八號），本院判決如左：
    主  文
甲○○連續施用第一級毒品，處有期徒刑壹年，扣案之含有海洛因殘渣之夾鏈袋壹個
，沒收並銷燬之；扣案之針筒壹支，沒收。
其餘被訴施用第二級毒品部分，無罪。
    事  實
一、甲○○曾於民國八十九年間因施用毒品案件，經本院以八十九年度毒聲字第三八
    七號裁定送臺灣屏東看守所附設勒戒處所觀察、勒戒後，經評定認有繼續施用毒
    品傾向，由本院以八十九年度毒聲字第七三○號裁定令入勒戒處所強制戒治，嗣
    因其戒治成績經評定為合格，而經本院以八十九年度毒聲字第二一七四號裁定停
    止戒治，所餘戒治期間交付保護管束，又因其於保護管束期間再度施用海洛因及
    安非他命等犯行，經本院以九十年度毒聲字第六四號裁定撤銷停止戒治，再令入
    戒治處所施用強制戒治，嗣於九十一年一月十六日強制戒治期滿，經臺灣屏東地
    方法院檢察署檢察官於同年二月六日以九十一年度戒毒偵字第二四號為不起訴處
    分確定。詎其猶不知悔改，於同年一月十六日強制戒治執行完畢釋放後五年內，
    復基於施用第一級毒品海洛因之概括犯意，自九十三年一月初某日起，迄同年五
    月三十日某時止，以每隔三至四日施用一次之頻率，連續在屏東縣內埔鄉○○村
    ○○路二一六號住處，將海洛因摻水以針筒注射血管之方式，施用海洛因多次。
    嗣於九十三年六月一日十三時四十五分許，為警在上開住所內查獲，並扣得其所
    有針筒一支及含海洛因殘渣之夾鏈袋一只。
二、案經屏東縣警察局內埔分局報告臺灣屏東地方法院檢察署檢察官偵查起訴。
    理  由
甲、有罪部分：
一、右揭事實，業據被告甲○○於本院審理時坦承不諱，並有扣案被告所有供施用毒
　　品海洛因使用之注射針筒一支及含海洛因殘渣之夾鏈袋一只可資佐證，且被告於
    九十三年六月一日十四時三十分許，在屏東縣警察局內埔分局經警採集其尿液送
    檢驗結果，呈現嗎啡陽性反應，有屏東縣衛生局九十三年六月三十日屏縣衛檢六
    字第九三○二五八號煙毒及麻醉藥品類委託檢驗結果通知書在卷（見偵卷一八頁
    ）為憑。且經檢察官再將尿液送請復驗結果，確呈嗎啡陽性反應，亦有長榮大學
    確認報告一紙附卷（見本院審理卷第七一頁）可佐。再者，扣案之含白色粉末之
    夾鏈袋一個，經本院以警局所提供甲基安他非他命、嗎啡、搖頭丸、海洛因快速
    篩檢試劑當庭檢驗結果，呈現嗎啡陽性反應，安非他命陰性反應一節，有本院勘
    驗筆錄在卷（本院審理卷第八七頁）可證。足見被告自白與事實相符。又被告曾
    於八十九年間因施用毒品案件，經本院以八十九年度毒聲字第三八七號裁定送臺
    灣屏東看守所附設勒戒處所觀察、勒戒後，經評定認有繼續施用毒品傾向，由本
    院以八十九年度毒聲字第七三○號裁定令入勒戒處所強制戒治，嗣因其戒治成績
    經評定為合格，而經本院以八十九年度毒聲字第二一七四號裁定停止戒治，所餘
    戒治期間交付保護管束，又因其於保護管束期間再度施用海洛因及安非他命等犯
    行，經本院以九十年度毒聲字第六四號裁定撤銷停止戒治，再令入戒治處所施用
    強制戒治，嗣於九十一年一月十六日強制戒治期滿，經臺灣屏東地方法院檢察署
    檢察官於同年二月六日以九十一年度戒毒偵字第二四號為不起訴處分確定。有不
    起訴處分書、臺灣高等法院被告全國前案紀錄表及臺灣屏東地方法院檢察署刑案
    資料查註紀錄表各一份在卷可憑。是本件事證明確，被告犯行洵堪認定。
二、核被告甲○○所為，係犯毒品危害防制條例第十條第一項之施用第一級毒品罪。
    被告於施用毒品前持有第一級毒品之低度行為，為其施用之高度行為所吸收，不
    另論罪。被告先後多次施用第一級毒品海洛因之犯行，時間緊接、所犯構成要件
    相同，顯係基於概括犯意反覆為之，為連續犯，應依刑法第五十六條規定論以一
    罪，並加重其刑。公訴人雖僅就被告於九十三年一月間起，至同年五月二十五
  　日止，連續在屏東縣境內不詳地點施用海洛因之犯行提起公訴，惟其餘部分與前
    開論罪科刑部分有連續犯之裁判上一罪關係，已如前述，應為起訴效力所及，本
    院自應併予審理，附此敘明。爰審酌被告前因施用毒品犯行，經送觀察、勒戒、
    強制戒治後，仍未能戒斷施用毒品之惡習，繼續施用毒品不輟，無視於毒品對於
    自身健康之戕害及國家對於杜絕毒品犯罪之禁令，惡性非輕，及其施用毒品次數
    、犯後坦認犯行、態度尚可等一切情狀，量處如主文所示之刑。扣案之含海洛因
    殘渣之空夾鏈袋一個，因包裝袋與海洛因無從析離，故包裝袋與海洛因，均應依
    毒品危害防制條例第十八條第一項前段規定沒收並銷燬之。另扣案之針筒一支，
    為被告所有且係供其施用毒品海洛因所使用之工具，業據被告供承在卷，應依刑
    法第三十八條第一項第二款之規定，併予宣告沒收。
乙、無罪部分：
一、公訴意旨另以：被告甲○○復於九十三年一月間起至同年五月二十五日止，連續
    在屏東縣境內不詳地點施用第二級毒品安非他命多次，為警於同年六月一日在屏
    東縣內埔鄉○○路二一六號住處查獲，並扣得施用毒品之針筒一支及夾鏈袋一個
    。因認被告另涉犯毒品危害防制條例第十條第二項罪嫌云云。
二、按犯罪事實應依證據認定之，無證據不得認定犯罪事實；且被告或共犯之自白，
    不得作為有罪判決之唯一證據，仍應調查其他必要之證據，以察其是否與事實相
    符；又不能證明被告犯罪或其行為不罰者，應諭知無罪之判決，刑事訴訟法第一
    百五十四條第二項、第一百五十六條第二項、第三百零一條第一項分別定有明文
    。次按刑事訴訟法關於被告之自白，法院應調查必要證據，以察其是否與事實相
    符之規定，係指被告雖自白犯罪，仍應就其他必要證據從事調查，以察其自白之
    虛實者而言，若法院於被告自白後，已經查有確實證據可資認定，僅其自白前後
    稍有參差，並與所查得之必要證據略有出入者，則其自白是否可採，即仍屬於法
    院判斷證據力之職權；又刑事訴訟法第一百五十六條第二項規定，被告雖經自白
    ，仍應調查其他必要之證據，以察其是否與事實相符。立法目的乃欲以補強證據
    擔保自白之真實性；亦即以補強證據之存在，藉之限制自白在證據上之價值。而
    所謂補強證據，則指除該自白本身外，其他足資以證明自白之犯罪事實確具有相
    當程度真實性之證據而言。雖其所補強者，非以事實之全部為必要，但亦須因補
    強證據與自白之相互利用，而足使犯罪事實獲得確信者，始足當之，最高法院分
    別著有二十九年上字第一六四八號、七十四年臺覆字第十號判例可資參照。綜合
    前揭法條及判例意旨可知，被告之自白本身如前後有出入，則該自白之真實性如
    何，即應調查其他證據，本於法院之職權認定其自白是否與事實相符，而判斷其
    自白之證據力；且犯罪事實之認定須依憑證據，縱被告前後自白一致，亦不得以
    該自白作為判決其有罪之唯一證據，仍應有其他補強證據擔保自白之真實性，始
    得為被告有罪之判決，否則僅有被告之自白，無論其自白是否一致，自不得僅憑
    該自白之唯一證據，推定犯罪事實而認定被告有罪，如查無其他積極證據可資佐
    證，即應諭知被告無罪之判決。
三、公訴人認被告另涉犯毒品危害防制條例第十條第二項施用第二級毒品罪嫌，無非
    以其雖於偵查中否認犯行，然有前述屏東縣衛生局九十三年六月三十日屏縣衛檢
    六字第九三○二五八號煙毒及麻醉藥品類委託檢驗結果通知書在卷（見偵卷一八
    頁）及扣案之針筒一支及夾鏈袋一個資為論據。訊據被告則堅決否認有何施用第
    二級毒品安非他命之犯行，辯稱：伊並未施用第二級毒品安非他命等語。經查：
    被告為警查獲後經採尿送屏東縣衛生局以ＴＯＸＩ─ＬＡＢ方法檢驗結果，雖呈
    甲基安非他命陽性反應，有前揭成績書一份附卷可證，且被告於本院審理時坦承
    施用安非他命之犯行。然其於檢察官偵訊及本院初訊時，均堅決否認有何施用安
    非他命之犯行，先後所供顯不相符，且蒞庭檢察官就被告為警採集尿液送長榮大
    學局以較精密之酵素免疫分析法ＥＩＡ及氣相層析質譜儀分析法ＧＣ／ＭＳ鑑驗
    結果，呈安非他命類藥物陰性反應，嗎啡陽性反應一節，有該大學九十三年十月
    十九日確認報告書一份在卷（見本院審理卷七一頁）可參。查煙毒檢驗的步驟主
    要分為「篩檢」「確認」，煙毒篩檢的試藥包括ＴＯＸＩ─ＬＡＢ．．．等篩檢
    方法都可能有干擾因素，造成「假陽性」反應，．．．任何在初步篩檢中得到陽
    性反應者，應該以氣相層析質譜儀做最後確認，才算完成煙毒檢驗工作。．．．
    理論上如扣除人為因素（例如檢體之間的污染）不計的話，氣相層析質譜儀的精
    確度接近百分之百，亦即某人的尿液中如不存在有安非他命（或嗎啡）成分時，
    氣相層析質譜儀應不會顯示出含有安非他命（或嗎啡）成分（亦即不會有假陽性
    ），換言之氣相層析質譜儀發生假陽性錯誤可能性極低，任何篩檢方法都有可能
    發生錯誤之情形，故司法判決上應以氣相層析質譜儀的結果做為依據等情，有行
    政院國軍退除役官兵輔導委員會榮民總醫院八十三年三月一日（八三）北總內字
    第０一八五五號函可參，揆諸上開說明，其驗驗結果應以使用氣相層析質譜儀分
    析法者為可採。再者被告為警查獲時所扣得含白色粉末之夾鏈袋一個，經本院以
    警局所提供甲基安他非他命、嗎啡、搖頭丸、海洛因快速篩檢試劑當庭檢驗結果
    ，呈現嗎啡陽性反應，安非他命陰性反應一節，有本院勘驗筆錄在卷（本院審理
    卷第八七頁）可證，足徵該夾鏈袋與前揭注射針筒一支，係被告施用第一級毒品
    海洛因所用之物，且本案並未扣得第二級毒品安非他命，或供施用安非他命之玻
    璃球管、鋁箔紙等犯罪所用之物以資佐證，被告辯以其並未施用第二級毒品安非
    他命一節，尚堪採信。此外復查無其他積極證據足證被告有何被訴之施用第二級
    毒品安非他命犯行，揆諸前揭法條及判例意旨，即應為有利於被告之認定，依法
    應為無罪之判決。
據上論斷，應依刑事訴訟法第二百九十九條第一項前段、第三百零一條第一項，毒品
危害防制條例第十條第一項、第十八條第一項前段，刑法第十一條、第五十六條、第
三十八條第一項第二款，判決如主文。
中　　　華　　　民　　　國　　九十三　　年　　 十二 　　月　　 十七 　　日
                                臺灣屏東地方法院刑事第三庭
                                    審判長法  官  楊清安
                                          法  官  柯雅惠
                                          法  官  楊萬益
右正本證明與原本無異。
如不服本判決應於收受本判決送達後十日內向本院提出上訴書狀，其未敘述上訴理由
者，並得於提起上訴後十日內向本院補提理由書狀（均須按他造當事人之人數附繕本
）「切勿逕送上級法院」
                                          書記官  呂坤宗
中　　　華　　　民　　　國　　九十三　　年　　 十二 　　月　　 十七 　　日
附錄本案論罪科刑法條全文：
毒品危害防制條例第十條
施用第一級毒品者，處六月以上五年以下有期徒刑。
